臺灣桃園地方法院民事判決　　　　　　　109年度婚字第377號
原　　　告　甲○○　
被　　　告　丙○○　


訴訟代理人　乙○○　
上列當事人間請求離婚事件，本院於民國110 年10月7 日言詞辯
論終結，判決如下：
    主      文
准原告與被告離婚。
訴訟費用由被告負擔。
    事實及理由
一、原告主張：兩造於民國102 年5 月27日結婚，並於同年月30
    日共同赴美工作，惟赴美後，原告不適應美國之工作，被告
    則希望能繼續在美國發展2 、3 年，兩造約好原告先行返臺
    ，被告則繼續留在美國工作，原告乃返臺與被告父母同住，
    兩造因而分居。其後，兩造為居住問題持續協調，被告希望
    原告赴美共同生活，不願回臺，原告則希望被告回臺居住，
    不想赴美，原告並曾於幾年前再度赴美與被告溝通，惟3 個
    月簽證到期後，兩造仍無法有共識，原告便一人返臺，107
    年3 、4 月間，被告父母赴美叫被告返臺，被告仍不願意，
    原告乃於同年5 月搬離被告父母住處，是兩造分居已逾6 年
    ，108 年5 月以後，兩造更是完全失聯，婚姻已無法維持。
    為此，爰依民法第1052條第2 項規定，請求判決兩造離婚等
    語。並聲明：請准原告與被告離婚。
二、被告則委託訴訟代理人到庭稱：兩造婚後一同赴美工作，3
    個月後原告先返臺住在被告父母家，直至108 年6 月3 日搬
    離，被告則因為工作關係持續在美國居住，希望兩造好聚好
    散等語。
三、原告主張兩造於102 年5 月27日結婚，現婚姻關係仍存續等
    情，有兩造之戶籍謄本在卷可稽（見本院卷第4 至5 頁），
    堪信為真實。
四、得心證之理由
    ㈠按有民法第1052條第1 項各款以外之重大事由，難以維持
      婚姻者，夫妻之一方得請求離婚，但其事由應由夫妻之一
      方負責者，僅他方得請求離婚，民法第1052條第2 項定有
      明文。次按夫妻有民法第1052條第1 項所定各款情形以外
      之重大事由，難以維持婚姻者，雙方固均得據以請求離婚
      ，惟同條第2 項但書既規定，難以維持婚姻之重大事由應
      由夫妻之一方負責者，僅他方得請求離婚，則於難以維持
      婚姻之重大事由，夫妻雙方均須負責時，自應比較衡量雙
      方之有責程度後，僅責任較輕之一方，得向責任較重之他
      方請求離婚；如有責程度相同時，雙方即均得請求離婚，
      始符公平之旨（最高法院95年度台上字第1026號判決意旨
      參照）。又所謂「有前項（指民法第1052條第1 項各款）
      以外之重大事由，難以維持婚姻者」，乃抽象的、概括的
      離婚事由，係民法親屬編於74年修正時，為因應實際需要
      ，參酌各國立法例，導入破綻主義思想所增設，其目的在
      使夫妻請求裁判離婚之事由較富彈性。至於是否有難以維
      持婚姻而得請求離婚之重大事由，主要係以婚姻是否已生
      破綻，且達無法回復之望作為判斷標準，且此判斷不可由
      原告已喪失維持婚姻意欲之主觀面來加以認定，而應依客
      觀標準認定有無難以維持婚姻之事實，該事實是否已達倘
      任何人處於同一境況，均將喪失維持婚姻希望之程度以決
      之。
    ㈡經查，原告主張兩造婚後即共同赴美，因原告不適應美國
      生活，於102 年8 月先行返臺，被告則滯美不歸，期間除
      原告曾前往美國停留3 個月溝通兩造居住問題外，即未同
      住等情，經證人即被告母親丁○○到庭具結證稱：兩造結
      婚後先與伊及被告訴訟代理人乙○○同住，未久即共同赴
      美工作，原告後來因為適應不良，先返回臺灣在伊家住5
      、6 年，中間有去美國找被告，住了3 個月，後來又回到
      伊住處，伊有問原告為何沒在美國找工作，原告說那邊沒
      有好工作，期間被告都沒有回臺，是被告去美國比較多，
      伊有叫被告回臺，但被告說臺灣工作沒有比較好，伊向被
      告說，原告也不過去，被告表示原告在那邊找不到好工作
      等語（見本院卷第38頁及其背面），佐以被告入出境資料
      顯示，其於102 年4 月14日出境，同年月18日入境，復於
      同年5 月30日出境，迄未入境（見本院卷第12頁），原告
      之入出境資料顯示，被告亦於上開時間出入境，後於102
      年8 月29日入境，其後除於106 年11月5 日出境80天外，
      其餘是在104 、105 、106 、108 年短暫出境共6 次，每
      次出境時間為3 至8 天不等（見本院卷第13頁），與證人
      前開所述大致相符。堪認原告上開主張，尚非全然無稽。
    ㈢綜合上情，審酌兩造婚後就居住地點各有堅持，且互不退
      讓，雙方皆未能自我反省、體恤對方，相互讓步，致兩造
      於102 年8 月29日原告返臺後，即分居迄今，原告不願赴
      美與被告共同生活，被告亦不願返臺與原告同住，彼此僵
      持，此顯非一般正常夫妻相處模式，兩造未思解決之道，
      任令分居狀態存續，可見彼此互信基礎薄弱，未能進行良
      性溝通與互動，各自獨立生活，並無何積極彌補婚姻裂痕
      之舉，任令婚姻狀況更趨惡化，益證兩造已無夫妻恩愛情
      義可言，顯然無法繼續經營婚姻生活，兩造現徒有婚姻之
      名，而無婚姻之實。惟婚姻乃以組織家庭共同生活為目的
      ，本件兩造間因上開事由，不僅主觀上均已難認具婚姻維
      持之意願，且夫妻關係就兩造客觀上應存之基本維繫及義
      務，亦已名存實亡，堪認兩造間誠摯相愛、互信、互諒之
      基礎早已動搖，婚姻破綻已生，難以修復，衡諸常情，任
      何人倘處於該相同情狀下，均將喪失維持婚姻之意欲甚明
      ，自難認兩造夫妻情感仍能存續不變，原告主張兩造婚姻
      已無法維持等語，非屬無據。又兩造無法繼續經營婚姻生
      活，主要係因長期分居且缺少良善互動，以致兩造之婚姻
      生活有名無實，而此分居狀態之造成，係因兩造對居住地
      點始終無法互相包容並妥善溝通、協調而取得共識，均屬
      有過，且兩造就該婚姻破綻原因可歸責程度相當，是原告
      自得請求離婚。從而，原告依民法第1052條第2 項規定請
      求離婚，於法並無不合，應予准許。
五、據上論結，本件原告之訴為有理由，依家事事件法第51條、
    第78條，判決如主文。
中    華    民    國  110     年    10    月    22    日
                    家事法庭    法  官  羅詩蘋
以上正本證明與原本無異。
如對本判決上訴，須於判決送達後20日內向本院提出上訴狀。
如委任律師提起上訴者，應一併繳納上訴審裁判費。
中    華    民    國   110    年    10    月    22    日
                                書記官  黃雅慧